臺灣高等法院刑事判決　　　　　　　　　94年度軍上字第74號
上　訴　人
即　被　告　甲○○
選任辯護人　齊彥良律師
上列上訴人因搶奪案件，不服國防部高等軍事法院94年度法仁判
字第133號，中華民國94年8月29日第二審判決（起訴案號：國防
部北部地方軍事法院檢察署94年度訴字第 028號；初審判決案號
：國防部北部地方軍事法院94年度信判字第 097號），提起上訴
，本院判決如下：
    主    文
上訴駁回。
    理    由
一、本案國防部高等軍事法院判決認定上訴人即被告甲○○係聯
    勤汽車基地勤務處上尉（民國86年 8月19日入伍，國防管理
    學院資訊管理系正期90年班畢業，志願役），與鄭敏鎵原係
    男女朋友，因甲○○對鄭敏鎵屢有暴力行為，鄭敏鎵要求分
    手，而甲○○心有未甘，於93年7月31日下午6時許（當日日
    落前），未經許可進入鄭敏鎵位於台北市北投區○○○路○
    段 225巷8號1樓住所（無故侵入住宅部分未據告訴），在鄭
    敏鎵臥房與鄭女發生爭執，甲○○隨即掌摑鄭敏鎵臉部，並
    以雙手掐住鄭敏鎵脖子成傷（傷害部分業經撤回告訴），鄭
    敏鎵即向在客廳之弟弟鄭凱維呼救，甲○○旋即將鄭敏鎵推
    倒至一旁，此時甲○○見鄭敏鎵所有之 innostream I 2100
    型手機置於床頭充電，竟意圖為自己不法之所有，趁鄭敏鎵
    倒在床上不備之際，搶得該手機，鄭敏鎵見狀出手上前阻擋
    為甲○○甩開，俟鄭凱維趕到時亦不及攔阻，甲○○已持搶
    得手機匆匆離去。此搶奪事實，業據被害人鄭敏鎵、證人鄭
    凱維、許孝維指證綦詳，並有贓物領據可佐，罪證明確，而
    撤銷初審無罪之判決，改論處被告犯陸海空軍刑法第76條第
    1項第9款（贅引刑法第325條第1項）之搶奪罪，量處有期徒
    刑一年，並諭知緩刑三年。
二、被告上訴意旨略以：
    (一)本案二審軍事法院原組織法庭為審判長鄭家齊、陪席法官
      葉宜國、受命法官謝天來，並於九十四年七月八日由受命
      法官進行調查庭訊，惟嗣於同年八月二日行言詞辯論審理
      庭，竟由葉宜國上校為審判長、軍事審判官則分別為陳茂
      仁上校及謝天來中校，是法庭組織與參與審理者有歧，核
      與軍事審判法第一百九十七條之規定，是為當然違背法令
      。
    (二)被告當庭與告訴人等之對質權利仍屬訴訟上應受保障之基
      本權利，不應因修正後之刑事訴訟法或軍事審判法而有異
      。本案告訴人鄭敏鎵及其弟鄭凱維、友人許孝維皆業於偵
      查及一審與被告多次同為到庭應訴，被告亦自始並無迴避
      之情，則九十四年七月八日原審法院行調查庭訊，竟另行
      諭示隔離訊問，將被告隔離在外，致被告無從行使對質之
      權利。
    (三)系爭錢包為上訴人於案涉當日前往告訴人住處要求取回，
      而告訴人拒未返還，事關被訴持有涉案手機是否具有搶奪
      罪之意圖至為緊要，而原審於言詞辯論行調查程序並未予
      以提示，更未審究，應屬審判期日應行調查之證據而未予
      調查之違背法令。
    (四)上訴人多次陳述，敘明委無搶奪之意圖與事實，手機之所
      有權應屬上訴人，則原審未就上訴人有利之事證全般記載
      並慎密審究，亦未一一敘明不採之理由，徒就告訴人片面
      誇大指述，而論定上訴人為有罪，難謂圓實允當，實有違
      背法令之疵。
    (五)告訴人鄭敏鎵之指訴，係挾隙以報，證人許孝維之指證係
      因感情爭奪而生片面之詞，均不足以證明上訴人犯罪等語
      。
三、經查：
    (一)本件原審法院係由軍事審判官謝天來行準備程序，審判程
      序則由審判長葉宜國、審判官陳茂仁、謝天來組成之合議
      庭行之，此有調查筆錄、審判筆錄可稽，審判法院之組織
      並無違背法令之處。至於原審案卷雖記載審判長為鄭家齊
      ，然鄭家齊並未參與本件審判，自不能因卷宗記載與實際
      參與審判之審判長不同人，而謂審判法院組織不合法。
    (二)刑事訴訟法雖於92年9月1日起，為採行改良式當事人進行
      主義，實施交互詰問，全面修正該法關於調查證據及審判
      之程序，惟此番修正與軍事審判法第 151條行合議審判案
      件，為準備審判起見，受命審判官於審判期日前訊問被告
      及蒐集或調查證據之規定，及同法第158條、第159條規定
      ：軍事檢察官陳述起訴要旨後，審判長應就被訴事實訊問
      被告，訊問被告後，審判長應調查證據之進行次序不同，
      上開二法在訴訟程序運用上顯有杆格，故而刑事訴訟法新
      修正之交互詰問規定，已非中央法規標準法第17條單純將
      之視為法規之修正加以準用不生窒礙之情形，是在軍事審
      判法尚未配合修正前，自無從準用刑事訴訟法相關規定，
      對案內證人行交互詰問，而仍應依軍事審判法之審判程序
      辦理。原判決就軍事審判程序並無準用刑事訴訟程序中交
      互詰問制度，業已詳載理由依據。審理時，法院亦將證人
      筆錄提示被告令其表示意見，本件歷經初審審理，被告對
      案情已經清楚，並無無從辯解之處。
    (三)按事實之認定及證據之取捨，乃屬事實審法院之職權，告
      訴人及證人所為供述及合法調查所得證據，何者為可採，
      事實審法院本得參酌其他相關證據為自由之判斷，苟無違
      反經驗法則或論理法則，自難指為違法。本件原判決依憑
      告訴人鄭敏鎵、證人鄭凱維、許孝維等偵審時之指訴及供
      證；贓物領據等而認定被告有搶奪之犯行，已詳敘認定犯
      罪事實之依據及憑以認定之理由，並對上訴人否認犯罪之
      辯詞，如何不足採信，亦已依據卷內資料予以指駁及說明
      ，從形式上觀察，原判決並無違背法令情形。
    (四)原判決綜合考量被告犯行之各種情狀而為判決，其認事用
      法經核尚無不合。上訴人之上訴顯非合法，應予駁回。
據上論斷，應依軍事審判法第206條第1項但書、刑事訴訟法第39
5條前段，判決如主文。
中　　華　　民　　國　　94　　年　　12　　月　　23　　日
                  刑事第八庭審判長法  官　吳　敦
                                  法  官  許增男
                                  法  官  沈宜生
以上正本證明與原本無異。
不得上訴。
　　　　　　　　　　　　　　　　　書記官　陳雅加
中　　華　　民　　國　　94　　年　　12　　月　　28　　日
